最高法院民事判決　　　　　　　　一○○年度台再字第二四號
再 審原 告　王滋林
訴訟代理人　林信宏律師
再 審被 告　香港商盛至有限公司台灣分公司
法定代理人　周瑞國
上列當事人間請求所有權移轉登記事件，再審原告對於中華民國
九十九年八月十二日本院判決（九十九年度台上字第一四六九號
），提起再審之訴，並經台灣高等法院移送前來，本院判決如下
：
    主  文
再審之訴駁回。
再審訴訟費用由再審原告負擔。
    理  由
本件再審原告主張本院九十九度台上字第一四六九號確定判決（
下稱原確定判決）有民事訴訟法第四百九十六條第一項第一款適
用法規顯有錯誤之情形，提起再審之訴，係以：伊與訴外人王美
惠、王美容、王美君、王美滿、王美堅、王保林（下稱王保林等
六人）之被繼承人王林樞原為坐落台北市○○區○○段一六之○
○○五地號土地（下稱系爭土地）之共有人之一，嗣王林樞死亡
，繼承人王美容、王美君、王美滿、王美堅、王保林欲出售渠等
繼承取得之系爭土地應有部分予第三人，並於民國九十七年七月
二十五日委請蔡坤旺律師以台北長春郵局第一九三六號存證信函
通知伊及其餘共有人關於系爭土地出賣之事，並詢問是否願以同
一條件優先承買，伊已於同年八月七日以台北長春郵局第○二六
四七號存證信函表示優先承買之意，其餘公同共有人及分別共有
人均未為表示，系爭土地關於王林樞遺產部分，其他公同共有人
已無法行使優先承買權，伊為唯一之優先承買人，本件無修正前
民法第八百二十八條第二項（現行法為同條第三項）規定之適用
，原確定判決竟認有該條項之適用，適用法規顯有錯誤，亦與該
條項立法理由、本院五十四年台上字第二○三五號判例意旨有違
；又數人分別共有物，其中某應有部分又為數人公同共有，於某
一分別共有人出賣其應有部分時，不僅分別共有人均得行使優先
承買權，縱為公同共有人，依土地法第三十四條之一第五項準用
第四項之規定，各公同共有人均得單獨或共同優先承購，原確定
判決未適用土地法上述規定，亦有錯誤；公同共有物權利之行使
，有緩和之趨勢，有本院三十二年上字第三○一四號、三十七年
上字第六九三九號、四十一年台上字第八四號判例可參，原確定
判決未予參酌，亦有錯誤之情形云云，為其論據。
按民事訴訟法第四百九十六條第一項第一款所謂適用法規顯有錯
誤，係指確定判決所適用之法規顯然不合於法律規定，或與司法
院現尚有效及大法官之解釋，或本院現尚有效之判例顯有違反，
或消極的不適用法規顯然影響裁判者而言，並不包括判決理由矛
盾、理由不備、取捨證據失當、調查證據欠週、漏未斟酌證據、
認定事實錯誤及在學說上諸說併存致發生法律上見解歧異等情形
在內。又第三審為法律審，其所為判決係以第二審判決所確定之
事實為基礎。故上揭所謂適用法規顯有錯誤，對第三審判決言，
應以該判決依據第二審判決所確定之事實而為之法律上判斷，有
適用法規顯有錯誤之情形為限。本件前訴訟程序第二審判決以：
再審原告就再審被告所有系爭土地應有部分二○○○○○分之五
六四七，基於上開公同共有關係，行使優先承買權，應經其他公
同共有人王保林等六人之同意，茲其中王美堅既於九十八年五月
十三日以郵局存證信函回覆再審被告表示不行使優先承買權，再
審原告就其業經王保林等六人同意而予優先承買一節，復未舉證
以實其說，其單獨行使優先承買權，核有未合。況再審原告繼承
被繼承人之土地應有部分，於遺產分割前，與其他繼承人公同共
有該土地應有部分，其於遺產分割時，是否分得該土地之應有部
分仍屬未定，而有待全體繼承人之協議定之。倘公同共有人於遺
產分割時未取得該土地之應有部分，卻於遺產分割前行使優先承
買權，而得買受該土地之另筆應有部分，亦與土地法第三十四條
之一第四項規定共有人出賣其應有部分時，他共有人得以同一價
格共同或單獨優先承購，其立法目的在於藉應有部分之出賣，使
他共有人有優先承買權，以減少共有人之人數，使共有關係趨於
單純目的有違。另現行民法第八百二十八條第三項未設有準用第
八百二十條、第八百二十一條及第八百二十六條之一之規定，顯
難認係立法疏漏，且共有物之管理，係指對於共有物之保存、改
良及用益而言，行使優先承買權非屬管理行為，自無類推適用之
餘地，再審原告就系爭土地應有部分單獨行使優先承買權，尤有
不合。從而，再審原告請求再審被告於其給付新台幣三百十七萬
三千二百元時，將系爭土地應有部分二○○○○○分之五六四七
移轉登記予再審原告，即非正當，因而維持第一審所為再審原告
敗訴之判決，駁回其上訴。原確定判決認該第二審判決認事用法
均無不當，而予以維持，駁回再審原告之第三審上訴，核無適用
法規顯有錯誤之情事。查再審原告所引本院上述判例，與本件情
形未盡相同，不得比附援用。再審原告提起本件再審之訴，仍執
陳詞，或主張其為系爭土地關於王林樞遺產部分之唯一優先承買
人，得優先承買再審被告所有系爭土地應有部分二○○○○○分
之五六四七，求為廢棄原確定判決，仍非有理由。
據上論結，本件再審之訴為無理由。依民事訴訟法第七十八條，
判決如主文。
中    華    民    國  一○○  年    三    月  二十四  日
                      最高法院民事第五庭
                          審判長法官  劉  福  聲  
                                法官  黃  義  豐  
                                法官  劉  靜  嫻  
                                法官  袁  靜  文  
                                法官  高  孟  焄  
本件正本證明與原本無異
                                      書  記  官  
中    華    民    國  一○○  年    四    月    七    日
                                                      K